【裁判字號】    97,家訴,55
【裁判日期】    970729
【裁判案由】    給付扶養費
【裁判全文】
臺灣嘉義地方法院民事判決              97年度家訴字第55號
原      告  甲○○
被      告  丙○○
被      告  乙○○
上列當事人間請求給付扶養費用事件，本院於中華民國97年7月1
5日言詞辯論終結，判決如下：
    主  文
原告之訴駁回。
訴訟費用由原告負擔。
    事實及理由
甲、程序方面：按訴狀送達後，原告不得將原訴變更或追加他訴
    ，但請求之基礎事實同一，或擴張或減縮應受判決事項之聲
    明，或不甚礙被告之防禦及訴訟之終結者，不在此限，民事
    訴訟法第255條第1項第2款、第3款、第7款分別定有明文。
    查本件原告於民國97年5月16日起訴請求被告2人應給付其照
    顧父親即被繼承人吳珖輝之扶養費，共計新臺幣（下同）20
    0萬元。嗣於97年6月10日當庭減縮為100萬元，再於97年6月
    11日具狀減縮為30萬元。查原告減縮訴之聲明，雖據被告當
    庭表示不同意，惟其請求權基礎均為扶養費請求權，乃本於
    同一基礎事實，且僅減縮應受判決事項之聲明，復不甚礙被
    告之防禦及訴訟之終結，揆諸前揭說明，應予准許，合先敘
    明。
乙、實體方面：
一、本件原告起訴主張：兩造均係被繼承人吳珖輝之子女，於90
    年6月間，被繼承人吳珖輝之身體異常疼痛，即由原告載往
    醫院診療，後由被告丙○○之先生載往嘉義市○○路瑞陽外
    科開刀，開刀後即半身不遂，從胸腔以下完全失去知覺，嗣
    於同年7月間隨即前往高雄長庚醫院診療，醫生診斷為骨腫
    瘤，至始無法行動，臥病於床，期間皆須由原告及母親吳陳
    煩照料，而母親吳陳煩照料2個月後即因年老體衰無法繼續
    看顧，全由原告照顧，期間亦須載母親吳陳煩至醫院看診，
    直至父親吳珖輝於92年5月2日死亡為止。詎事後被告2人及
    母親吳陳煩將原告當外勞看待，只給原告15,000元；父親臥
    床期間，被告丙○○以肝病為由少入家門，被告乙○○亦於
    父親生病期間對幫忙照顧父親乙事多加推脫；爰依法訴請被
    告丙○○、乙○○應給付原告照顧被繼承人吳珖輝之扶養費
    30萬元。並提出診斷證明書影本4份為證。
二、被告丙○○則以：伊有賺錢時都有付出，父親生病時伊也有
    買東西給父親吃等語。
三、被告乙○○則以：原告只有這2年照顧父親，之前都是自己
    賺錢自己花，父親住院期間伊亦有幫忙照顧等語。
四、按直系血親相互間，互負扶養之義務，民法第1114條第1款
    定有明文。查本件原告主張兩造同為被繼承人吳珖輝之繼承
    人乙情，有戶籍謄本在卷可證，復為被告所不爭執，自堪信
    為真實。則兩造既為被繼承人之直系血親卑親屬，自對被繼
    承人吳珖輝負有扶養之義務，自不待言；而本件原告雖請求
    被告2人給付其照顧被繼承人之扶養費，惟經被告2人以前詞
    置辯，則本件應審究原告請求被告2人給付照顧被繼承人之
    扶養費是否有理由？經查：原告主張被告2人應給付其照顧
    父親之扶養費30萬元，並未能提出任何具體支出清單或說明
    金額依據，僅泛指係其照顧被繼承人之看護費用；又姑不論
    兩造之母親吳陳煩於本院審理時所陳被繼承人於臥床期間，
    係由其與原告照顧乙情，是否屬實，惟原告之母親吳陳煩亦
    表示被告2人於被繼承人生病期間，亦有拿錢幫忙照顧被繼
    承人等語（見本院97年6月10日言詞辯論筆錄），則被告2人
    於被繼承人患病期間，是否均未幫忙照料被繼承人，即有所
    疑？參諸原告不惟未提出其確實照顧被繼承人生活起居之證
    明供本院參酌，甚且不否認被告2人於被繼承人臥床期間亦
    有幫忙照顧被繼承人，加以原告自承於被繼承人臥床期間，
    伊均未支出任何費用等語（分別見本院97年5月6日、同年6
    月10日言詞辯論筆錄），是其主張已難認有據，且兩造基於
    人子孝道照顧被繼承人之付出，固均值肯定，惟兩造不論何
    造照顧被繼承人付出較多，亦非屬民法第1114條至第1121條
    所定之法定扶養義務，則原告基於孝道對父親即被繼承人所
    為之付出，自不得請求被告2人分擔償還。
五、綜上，原告主張被告2人應給付其照顧被繼承人之扶養費30
    萬元，為無理由，應予駁回。
六、本件事證已臻明確，兩造其餘主張及所提未經援用之證據，
    經本院審酌後，認為均不足以影響本判決之結果，自無逐一
    詳予論駁之必要，併此敘明。
七、據上論結，本件原告之訴為無理由，依民事訴訟法第78條，
    判決如主文。
中    華    民    國    97    年    7    月    29    日
                    家事法庭法  官  黃仁勇
以上正本係照原本作成
如對本判決上訴應於判決送達後20日向本院提出上訴狀
中    華    民    國    97    年    7    月    29    日
                            書記官  孫靜芳


司法院資訊處製作；財團法人民間司法改革基金會備份。
